【裁判字號】    98,上易,560
【裁判日期】    990129
【裁判案由】    給付貨款
【裁判全文】
臺灣高等法院民事判決                 98年度上易字第560號
上  訴  人  春天洋行有限公司
法定代理人  乙○○
訴訟代理人  魏憶龍律師
複代理人    林合民律師
被上訴人    祥禾彩色製版股份有限公司
法定代理人  甲○○
上列當事人間請求給付貨款事件，上訴人對於中華民國98年4月
30日臺灣臺北地方法院97年度訴字第5525號第一審判決提起上訴
，本院於99年1月19日言詞辯論終結，判決如下：
    主      文
原判決關於命上訴人給付逾新臺幣伍拾肆萬零肆佰元本息部分，
及訴訟費用之裁判均廢棄。
上開廢棄部分，被上訴人在第一審之訴駁回。
其餘上訴駁回。
第一、二審訴訟費用由上訴人負擔四分之三，餘由被上訴人負擔
。
    事實及理由
一、被上訴人主張：上訴人於民國（下同）96年間，向被上訴人
    訂購禮盒、瓶標、貼紙等產品，總價為新台幣（下同）1,22
    5,585元（產品項目、數量、單價、各項產品總價詳如附表
    「被上訴人主張」欄所示），被上訴人已依約交貨完畢，惟
    上訴人僅支付50萬元，尚欠725,585元迄未給付，爰依兩造
    間之契約關係，請求上訴人如數清償，並加付法定遲延利息
    等語。原審為被上訴人勝訴之判決，判命上訴人給付被上訴
    人725,585元，及自97年8月9日起至清償日止，按年息5%計
    算之利息。被上訴人對於上訴人之上訴則聲明駁回上訴。
二、上訴人則以：其僅向被上訴人訂購如附表「上訴人抗辯」欄
    所示產品項目，且各項產品數量、單價及各項產品總價詳如
    附表「上訴人抗辯」欄所示，合計應給付之貨款為944,140
    元。惟被上訴人未於約定期限內交貨，依約應依貨款總價按
    每日5%計付賠償金予上訴人，合計應賠償991,347元。另因
    被上訴人遲延給付貨物，致上訴人需額外支出倉庫租金、催
    貨電話費、貨車取消罰款及退回瑕疵品之運費等費用，合計
    36,084元。又被上訴人所交付之手提袋具有瑕疵，致上訴人
    無法使用，上訴人亦得請求減少此部分價金12萬元。則經抵
    銷後，被上訴人已無餘額可向上訴人請求給付等語，資為抗
    辯。原審為上訴人敗訴之判決，上訴人不服，提起上訴，並
    聲明：(一)原判決廢棄。(二)被上訴人在第一審之訴駁回。
三、被上訴人主張上訴人於96年間向被上訴人訂購如附表「被上
    訴人主張」欄所示產品，總價為1,225,585元，被上訴人已
    全數交貨完畢等語，並提出應收帳款明細表（即附件一）、
    對帳明細表、貨物收據、銷貨單、貨運通知單及統一發票為
    證（見原審卷第6至23、70至73頁）；惟為上訴人所否認，
    並以前詞置辯。經查：
  (一)被上訴人固曾於96年12月25日開立以上訴人為買受人，金額
    為1,225,585元（含稅）之統一發票1紙予上訴人，並經上訴
    人持以申報營業稅，此有該統一發票、財政部高雄市國稅局
    左營稽徵所98年2月25日財高國稅左營業字第0980002109號
    函附進銷項憑證明細資料表、營業人銷售額與稅額申報書可
    稽（見原審卷第23、109至115頁）。惟查該統一發票上記載
    ：「燕窩禮盒印刷20,000組76,400（元），手提袋印刷20,0
    00個190,000（元），貼紙、保證卡印刷20,000組213,224（
    元）；銷售額合計1,167,224（元）、營業稅58,361（元）
    、總計1,225,585（元）」（見原審卷第23頁），核與被上
    訴人所主張出售予上訴人如附表所示產品名稱、數量及金額
    均不相符；且上訴人曾於被上訴人持上開統一發票請款後，
    發函予被上訴人謂：「茲就貴公司（指被上訴人）與春天洋
    行有限公司間，關於燕窩禮盒包裝貨款等，該公司經目前結
    算應再給付新台幣參拾萬元。該公司隨即寄發支票以為給付
    ，並請貴公司開立差額折讓單，以為帳務核銷為禱」，並爭
    執被上訴人用以請款之如附件一應收帳款明細表所載內容並
    非兩造合意之訂貨內容（見原審卷第24至28頁）。是尚難僅
    憑上訴人業將上開統一發票持以申報營業稅一節，即足據以
    認定上訴人已承認向被上訴人訂購如附件一應收帳款明細表
    所示產品。
  (二)上訴人就有向被上訴人訂購如附表編號1、2、3、4、5、16
    號所示產品，及各該產品之數量、單價、總價如附表「被
    上訴人主張」欄所示之事實不爭執（見原審卷第125頁、本
    院卷第26、42-1頁），是被上訴人就此部分之請求應屬可取
    。
  (三)被上訴人主張就如附表編號6號「冰糖燕窩禮盒」、編號9號
    「手提袋」、編號10號「瓶標」及編號12號「保證卡」部分
    ，被上訴人固曾於96年10月31日提出報價單（即附件二）予
    上訴人，然於96年11月26日經確認尺寸後，復正式提出報價
    單（即附件三）予上訴人等語，並提出上開報價單為證（見
    原審卷第47、49頁）；上訴人則抗辯被上訴人提出附件二之
    報價單經兩造確認後，被上訴人即依該報價單所載內容開始
    製作產品，至附件三之報價單則未經上訴人同意等語。經查
    依附件三之報價單所載，其上並無上訴人之簽章（見原審卷
    第49頁），而被上訴人復無法證明該報價單確經上訴人同意
    之事實，是被上訴人主張此部分產品之價格應以附件三之報
    價單為準云云，自不足取。上訴人雖抗辯兩造合意如附表編
    號6號「冰糖燕窩禮盒」之單價為35元、編號9號「手提袋」
    之單價為5元、編號10號「瓶標」之單價為0.3元及編號12號
    「保證卡」之單價為0.76元等語。惟查被上訴人所提附件二
    之報價單曾經上訴人確認，此為上訴人所自認（見原審卷第
    38、40頁），而依該報價單所載，如附表編號6號「冰糖燕
    窩禮盒」之數量為20,000個，單價(稅前售價)為35元，總價
    70,000元；編號9號「手提袋」之數量為20,000個，單價為
    9.5元，總價為190,000元；編號10號「瓶標」之數量為100,
    000張，單價為0.31元，總價為31,000元；編號12號「保證
    卡」之數量為20,000張，單價為0.8元，總價為16,000元（
    見原審卷第47頁），而上訴人並未舉證證明兩造就上開各產
    品之數量及單價嗣後曾合意變更，是上訴人所為此部分之抗
    辯，亦不足取。是以就上開各產品之數量、單價、總價自應
    以附件二之報價單所載為準。又上訴人雖抗辯被上訴人就如
    附表編號6號「冰糖燕窩禮盒」實際交付數量為19,984個，
    惟依被上訴人所提經簽收之銷貨單所載（見原審卷第8、9、
    11、14），被上訴人就此產品所交付之數量合計為20,016個
    ，是上訴人所為此部分抗辯，亦不足取。
  (四)被上訴人主張依附件三之報價單所載，如附表編號7號「廣
    珍LOGO燙金貼紙」之數量為40,000張，單價為0.22元，總價
    為8,800元；編號11號「瓶標（重印）」之數量為100,000張
    ，單價為0.3元，總價為30,000元（見原審卷第49頁）；惟
    為上訴人所否認，並抗辯如附表編號7號「廣珍LOGO燙金貼
    紙」之數量為40,000張，單價為0.21元，總價為8,400元；
    編號11號「瓶標（重印）」之數量為100,000張，單價為0.2
    5元，總價為25,000元（見原審卷第125頁、本院卷第26、42
    -1頁）。經查附件三之報價單並未經兩造合意，已如前述，
    是此二項產品之數量、單價、總價自不能以該報價單所載內
    容為準，然上訴人既就此部分產品之數量、單價、總價已為
    自認，自應以上訴人所自認之內容據為裁判之基礎。
  (五)被上訴人主張就如附表編號13號「代購流蘇(含運費）」之
    數量為13,500條，單價為4.95元，總價為66,825元；惟上訴
    人抗辯此部分產品之數量為10,000條，單價為4.95元，總價
    為49,500元（見原審卷第125頁、本院卷第26、42-1頁）。
    經查被上訴人就此部分之主張，除提出未經上訴人簽認之附
    件一應收帳款明細表為證外，並未提出其他確切之證據以資
    證明，是尚不能僅憑被上訴人單方製作之附件一應收帳款明
    細表所載，即認被上訴人所為此部分之主張為真實。故就此
    產品之數量、單價、總價應以上訴人所自認上開內容為準。
  (六)上訴人就如附表編號22號「燕窩重新開版費用」3,900元並
    不爭執（見原審卷第123頁），是被上訴人就此部分之請求
    ，應屬有據。又被上訴人此部分重新開版係為製作上訴人所
    訂製之產品，上訴人固得於被上訴人製作產品完畢後請求被
    上訴人交還該版模，然被上訴人所負交還該版模之給付義務
    與上訴人所負給付此部分開版費用之義務間，並非處於對待
    給付關係，是上訴人就此部分費用尚不能主張同時履時抗辯
    。
  (七)上訴人抗辯如附表編號8號「冰糖燕窩禮盒外箱」及編號15
    「塑膠袋(裝手提袋用)」，並非上訴人所訂購產品；編號14
    號代購流蘇增加3次運費，係因被上訴人未能一次交付商品
    ，而陸續分4次交貨，所增加3次運費係可歸責於被上訴人，
    應由被上訴人自行負擔此部分費用；編號17「運費差額(楊
    梅－鳳山）」依兩造協議應由被上訴人負擔等語。經查被上
    訴人就此部分產品及費用，並未提出任何證據以資證明確係
    上訴人所訂購及約定由上訴人負擔費用，是被上訴人請求上
    訴人給付此部分之價金及費用，尚屬無據。
  (八)上訴人抗辯其並未訂購如附表編號21號「春天洋行手提袋」
    之產品，又其固曾向被上訴人詢問如附表編號18號至21號、
    23號至28號等貼紙產品，然經被上訴人報價後，上訴人未曾
    向被上訴人訂購該等產品，詎被上訴人竟自行將該等產品送
    至上訴人委託加工之物流中心，而據該中心回報，該等商品
    實際到貨數量與被上訴人所主張數量不符，且多有瑕疵，不
    易使用，是被上訴人自不得請求此部分價金等語。經查依被
    上訴人於96年11月26日所提報價單（見原審卷第50頁，即附
    件四），其內固記載：「春天洋行燙金貼紙、500張、稅前
    售價2.3元、稅前金額1,150元」(即如附表編號18號所示產
    品）、「春天洋行單色貼紙、500張、稅前售價1.6元、稅前
    金額800元」(即如附表編號19號所示產品）、「太后燙金貼
    紙、500張、稅前售價2.4元、稅前金額1,200元」(即如附表
    編號20號所示產品）、「春天洋行手提袋、1,500個、稅前
    售價9.5元、稅前金額14,250元」（即如附表編號21號所示
    產品），惟其上並無上訴人之簽章，而上訴人亦否認曾收到
    該報價單，被上訴人復無法證明上訴人就上開產品確有同意
    依該報價單所載內容訂購，是被上訴人依該報價單所載內容
    請求上訴人給付此部分價款，即屬無據。另就如附表編號23
    號至28號之貼紙產品，被上訴人除提出未經上訴人簽認之附
    件一應收帳款明細表為證外，並未提出其他確切之證據以資
    證明上訴人確有向上訴人訂購之事實，自不能僅憑被上訴人
    單方製作之附件一應收帳款明細表所載，即認被上訴人有訂
    購此部分產品，而應給付此部分價金。
  (九)依上所述，上訴人應給付被上訴人之價金合計為1,040,400
    元（詳如附表「本院認定」欄所載）。又上訴人已給付50萬
    元，此為兩造所不爭執，是被上訴人尚得請求上訴人給付54
    0,400元。
四、關於上訴人主張抵銷部分：
  (一)上訴人雖抗辯被上訴人應於96年12月13日完成貨物交付，然
    被上訴人遲至97年1月3日始全部交貨完畢，兩造曾以口頭協
    議每遲延1日扣總金額5%，準此計算，被上訴人應給付上訴
    人遲延金991,347元等語。惟查依上訴人所提傳真函所載，
    被上訴人應於96年12月13日交付廣珍冰糖燕窩5入盒彩盒5,0
    00個、廣珍冰糖燕窩5入盒腰帶5,000條、禮盒手提袋5,000
    個、封口貼4,000張及保證卡20,000張（見本院卷第28頁）
    ；另於同年月17日交付彩盒9,096個、腰帶9,096條、手提袋
    10,000個、封口貼紙40,000張及保證卡20,000張（見本院卷
    第28-1頁），均僅係要求被上訴人交付部分產品，是上訴人
    主張被上訴人依約應於96年12月13日全部交貨完畢，顯非實
    在。又被上訴人固自認其就上訴人所訂購之產品應於96年12
    月26日前全部交付完畢（見原審卷第41頁），而依被上訴人
    所提對帳明細表所載，被上訴人迄於97年1月3日始交付完畢
    （見原審卷第16頁），然被上訴人否認兩造曾協議每遲延1
    日交貨即按總金額5%扣款，而上訴人就此復未舉證以實其說
    ，是上訴人所為此部分之抗辯，洵屬無據，而不足取。
  (二)上訴人雖又抗辯被上訴人所交付之手提袋具有瑕疵，致上訴
    人無法使用，上訴人得請求減少此部分價金12萬元等語，並
    提出照片為證（見本院卷第79頁）。惟查依被上訴人所提96
    年1月16日至97年3月1日之對帳明細表記載：「97年1月31日
    補印農林禮盒手提袋120個」、「97年2月1日補印農林禮盒
    手提袋180個」、「97年2月1日補印農林禮盒手提袋160個」
    ，且就此部分產品均未報價（見原審卷第19頁），是被上訴
    人據以主張其已因上訴人反應手提袋具有瑕疵，而補印此部
    分手提袋予以補正等情，堪信為真實。則被上訴人既已就有
    瑕疵之手提袋予以補印，上訴人復請求減少此部分價金，即
    屬無據。
  (三)上訴人另抗辯因被上訴人遲延交付貨物，致上訴人須額外支
    付倉庫租金、催貨電話費、貨車取消罰款及退回瑕疵品運費
    等費用，合計36,084元等語，並提出抵銷貨款明細表、運費
    收據及統一發票為證（見本院卷第43至50、78、81頁）。惟
    查上開抵銷貨款明細表係上訴人單方製作之文書，且為被上
    訴人所否認，難認其為真正；又依上開運費收據所示，尚無
    從據以認定所運送貨物內容為何；而依上開統一發票所載內
    容，亦無從據以認定上訴人所支付之倉庫租金與被上訴人遲
    延交貨有關有何關聯。是上訴人據以抗辯上開費用應自貨款
    中扣抵云云，亦屬無據。
五、綜上所述，被上訴人請求上訴人給付540,400元，及自起訴
    狀繕本送達翌日即97年8月9日（見原審卷第36頁）起至清償
    日止，按年息5%計算之利息，為有理由，應予准許；其逾此
    範圍之請求為無理由，不應准許。從而，原審就上開不應准
    許部分所為上訴人敗訴之判決，自有未洽，上訴意旨指摘原
    判決此部分為不當，求予廢棄改判，為有理由，應予准許；
    至上開應予准許部分，原審所為上訴人敗訴之判決，核無違
    誤，上訴人意旨猶指摘原判決此部分為不當，併求予廢棄改
    判，為無理由，應予駁回。
六、至兩造其餘之攻擊或防禦方法及未經援用之證據，經本院斟
    酌後，認為均不足以影響本判決之結果，自無予以調查之必
    要。附此敘明。
七、據上論結，本件上訴為一部有理由，一部無理由，依民事訴
    訟法第449條第1項、第450條、第79條，判決如主文。
中    華    民    國    99    年    1    月    29    日
                    民事第四庭
                        審判長法  官  張劍男
                              法  官  陳靜芬
                              法  官  彭昭芬
正本係照原本作成。
不得上訴。
中    華    民    國    99    年    2     月    1     日
                              書記官  丁華平

司法院資訊處製作；財團法人民間司法改革基金會備份。
